【裁判字號】    98,交聲,154
【裁判日期】    980223
【裁判案由】    交管條例聲異
【裁判全文】
臺灣板橋地方法院交通事件裁定         98年度交聲字第154號
原處分機關  交通部公路總局臺北區監理所
異  議  人
即受處分人  甲○○
上列異議人即受處分人因違反道路交通管理處罰條例事件，對於
交通部公路總局臺北區監理所中華民國97年12月31日所為之處分
（原處分案號：北監營裁字第裁40-C00000000號），聲明異議，
本院裁定如下：
    主  文
異議駁回。
    理  由
一、原處分意旨略以：異議人即受處分人甲○○於民國97年11月
    14日15時58分許，騎乘車號IYV-323 號輕型機車，行經臺北
    縣板橋市○○路223 號前時，有「機器腳踏車駕駛人於行駛
    道路時，使用手持式行動電話進行通話」之違規行為，經警
    員當場攔停，並填製臺北縣政府警察局北縣警交字第C00000
    000 號舉發違反道路交通管理事件通知單（下稱舉發通知單
    ）舉發，並經原處分機關於97年12月31日以北監營裁字第裁
    40-C00000000號違反道路交通管理事件裁決書，依道路交通
    管理處罰條例第31條之1 第2 項之規定，裁處罰鍰新臺幣（
    下同）1,000 元。
二、異議意旨略以：伊本於路口處接聽手機，惟恐於路口處使用
    手機通話影響交通，故將手機置於安全帽內，以類似免持聽
    筒之方式通話，並雙手騎乘機車向前行駛約10公尺，是伊之
    行為並未嚴重影響交通安全，且伊於機車行進中通話之時間
    亦非警員所稱之10餘分鐘，為此聲明異議，請求撤銷原處分
    云云。
三、按機器腳踏車駕駛人行駛於道路時，使用手持式行動電話進
    行撥接或通話者，處新臺幣1,000 元罰鍰，道路交通管理處
    罰條例第31條之1 第2 項定有明文。又所謂「撥接或通話」
    ，指有撥號、接聽、通話或數據通訊等使用狀態者，汽車駕
    駛人行駛道路禁止使用手持式行動電話實施及宣導辦法第2
    條第3 款亦有明文。
四、經查：
  (一)異議人於97年12月31日15時58分許，騎乘車號IYV-323 號輕
    型機車，行經臺北縣板橋市○○路223 號前，並於機車行駛
    之狀態下，使用手持式行動電話進行通話等事實，為異議人
    所不爭執，並經證人即舉發警員乙○○於本院訊問時具結證
    稱：當時我與一個同事在舉發地點，執行交通稽查的勤務，
    我是定點攔查，我停下來的時候，已經開始執勤，並且已經
    有攔查2 名違規的行為人，開完單後，就看到異議人從前面
    騎車過來，而且嘴巴有講話的動作，並且看到異議人的手機
    放在耳朵旁邊，足以顯示異議人正在講電話，所以我就把異
    議人攔下開單等語（見本院卷第16頁），而證人乙○○係於
    執行勤務當中，偶然發現本件違規事實，衡情應無設詞攀誣
    ，或虛構違規事實以陷害異議人之可能。況警員執行公務時
    ，本身即受有行政懲處責任之監督，且其到庭具結作證，更
    係以刑事責任擔保其證言之真實性，故證人前開證述內容，
    以及其所記錄舉發之本件違規事實，應無不可採信之處，佐
    以證人乙○○亦明確證稱：（問：當天的天氣如何？）白天
    ，天氣很好，視線很清楚等情觀之（本院卷第16至17頁），
    足徵證人乙○○確有親眼目擊異議人確有於行駛道路時，使
    用手持式行動電話進行通話之違規行為無疑，自無錯認誤判
    之虞。
  (二)異議人雖辯稱：伊確信伊之行為並未嚴重影響交通安全云云
    ，然按道路交通管理處罰條例第31條之1 關於「駕駛人於行
    車中使用手持式行動電話」處罰規定之立法意旨，係在於有
    效防止汽、機車駕駛人於行車中使用手持式行動電話進行撥
    接或通話對交通安全之影響，故不僅以駕駛人於行車中手持
    行動電話緊靠臉頰、依附耳際進行撥接或通話為唯一處罰樣
    態，此觀諸該條文規定甚明。從而，駕駛人於行車中使用手
    持式行動電話，勢必將無法專注駕駛、注意往來人車動向，
    有危害行車安全、提高事故發生之可能，非謂將行動電話置
    於安全帽內使用即無危害交通安全，是異議人前開所辯，顯
    不足採。
五、綜上所述，本件異議人確有於前揭時、地，有「機器腳踏車
    駕駛人於行駛道路時，使用手持式行動電話進行通話」之違
    規行為，事證明確。從而，原處分機關依道路交通管理處罰
    條例第31條之1 第2 項之規定，裁處罰鍰1,000 元，其認事
    用法均無違誤，裁罰亦無不當，本件異議為無理由，應予駁
    回。
據上論斷，應依道路交通管理處罰條例第87條第2 項，道路交通
案件處理辦法第19條，裁定如主文。
中    華    民    國    98    年    2     月    23    日
                  交通法庭    法  官  鄧雅心
以上正本證明與原本無異。
如不服本裁定，應於送達後5 日內，向本院提出抗告狀。
                              書記官  王小芬
中    華    民    國    98    年    2     月    23    日


司法院資訊處製作；財團法人民間司法改革基金會備份。
